【裁判字號】    95,台上,3029
【裁判日期】    950602
【裁判案由】    違反毒品危害防制條例
【裁判全文】
最高法院刑事判決            九十五年度台上字第三０二九號
    上  訴  人  甲○○
                        157.
    選任辯護人  羅豐胤律師
                乙○○
                        14號.
    選任辯護人  趙建興律師
上列上訴人等因違反毒品危害防制條例案件，不服台灣高等法院
台中分院中華民國九十五年三月十五日第二審更審判決（九十四
年度上重更(三)字第六五號，起訴案號：台灣台中地方法院檢察署
九十二年度偵字第二一０二八、二一０二九、二三四三九號），
提起上訴，本院判決如下：
    主  文
原判決撤銷，發回台灣高等法院台中分院。
    理  由
本件原判決認定上訴人甲○○、乙○○與綽號「阿正」之不詳姓
名年籍成年男子均明知海洛因係第一級毒品，業經行政院公告列
為管制進出口物品，不得運送及輸入。仍共同基於運輸第一級毒
品海洛因進口之犯意聯絡，於民國九十二年九月間，先由甲○○
與「阿正」二人約定以郵務人員運送包裹夾帶之方式，自泰國運
輸海洛因進入台灣，並由甲○○在台灣物色收受包裹之人。甲○
○乃於同年九月間，在台中市○○○○街一五六號「舊店茶棧」
泡沫紅茶店內，經由同有運輸第一級毒品犯意聯絡之乙○○邀約
其高中同學陳威伯（經原審判決無罪確定）見面，甲○○即向不
知情之陳威伯請求以其住處為收件地址，代收自泰國寄來之地毯
包裹，陳威伯允諾乃將其姓名住址及電話資料抄寫予甲○○，甲
○○並囑乙○○去傳真予「阿正」。嗣甲○○、乙○○得知陳威
伯久未收得包裹，乃於九十二年十月上旬約陳威伯再至上址，由
甲○○向陳威伯重新索取姓名住址、電話資料，由陳威伯口述、
甲○○抄寫後，再交由乙○○傳真予綽號「阿正」者。甲○○並
趁乙○○前往傳真時，邀約陳威伯至其自用小客車內，告知陳威
伯所謂郵包包裹實為第一級毒品海洛因，陳威伯知悉該郵包內藏
海洛因後，即當場向甲○○表示不願意代收，然甲○○卻表示其
行動電話及地址已傳真至泰國，郵包仍會寄來等語，陳威伯見拒
絕代收無效後，為明不願收受上開毒品郵包之意，於離去後，乃
至桃園工作以逃避收取郵包，並囑咐家中之母親朱金玉不要收郵
包包裹。嗣綽號「阿正」者於九十二年十月二十三日前某日，將
第一級毒品海洛因六包（合計淨重九四六．四二公克、空包裝重
二八．六六公克，純質淨重七０九．七二公克）分別藏置於六罐
髮蠟下方夾層，利用不知情之成年郵務人員以郵包寄送方式自泰
國運輸入境台灣。嗣於九十二年十月二十三日十時許，為財政部
台中關稅局驗貨人員賴昭明於髮蠟內夾層中發現第一級毒品海洛
因，經台灣台中地方法院檢察署檢察官指揮法務部調查局航業海
員調查處台中站調查員封妥郵包，以控制下交付之方式，依原運
送流程運送郵包。嗣因查知陳威伯住所在台中縣烏日鄉○○路三
七六巷四號，與郵包寄送地址不符（郵包上誤載為收件人「陳威
佰」，收件地址「台中縣烏日鄉○○路三六七巷四號」），乃協
請台中縣烏日郵局人員依一般運送流程，於九十二年十月二十四
日十六時七分許，以行動電話撥打陳威伯行動電話詢問收件人，
惟該電話無人接聽，約過五分鐘，陳威伯回電向烏日郵局人員詢
問來電何事，郵局人員乃告知其有一泰國寄來之郵包，找不到地
址無從送達，陳威伯不知地址確有錯誤，為拒收該郵包，乃一面
向郵政人員佯稱不知情，請郵務人員將郵包送至住所，看其母朱
金玉是否要收，一面電告不知情之朱金玉勿收郵包而拒絕收受該
郵包。法務部調查局航業海員調查處台中站調查員於九十二年十
月二十七日朱金玉拒收郵包後扣得上開郵包內之第一級毒品海洛
因，並於九十二年十月二十七日十三時許在桃園縣桃園市○○路
○段一九七號拘獲陳威伯到案，陳威伯乃供出上開毒品係甲○○
及乙○○要求運送，並於同月二十八日十九時四十四分許配合調
查員，以其所有行動電話撥打乙○○所有行動電話，告知乙○○
「東西」已到；乙○○乃另以0000000000號行動電話
撥打甲○○所有0000000000號行動電話告知甲○○，
甲○○表示將馬上前往拿取，乃再由乙○○轉知陳威伯，在台中
縣烏日鄉澄清醫院附近見面取貨，甲○○繼而撥打電話予綽號「
阿正」者告知東西已到，綽號「阿正」者囑甲○○先將貨收起來
，等候聯絡，並購買電子秤一台備用。嗣於同日二十一時十五分
許，調查員在烏日澄清醫院附近逕行拘獲甲○○，扣得其所有與
乙○○聯絡用之0000000000號及與綽號「阿正」者聯
絡之0000000000號行動電話二支；繼而在同日二十二
時十分許，在台中市○○街一三九號澄清醫院平等院區二一八號
病房內拘獲乙○○，並扣得其所有與陳威伯聯絡用之00000
00000號，與甲○○聯絡用之0000000000號行動
電話二支等情。因而將第一審關於此部分之判決撤銷，改判論處
上訴人等共同運輸第一級毒品罪刑，固非無見。
惟查：(一)按被告以外之人於審判外之言詞或書面陳述，除法律有
規定者外，不得作為證據，刑事訴訟法第一百五十九條第一項定
有明文。而所謂法律有規定者，包括同法第一百五十九條之一至
之五所規定傳聞證據具有證據能力之例外情形。故如欲採被告以
外之人於審判外之言詞，即如警詢或檢察官偵查中之言詞為證據
時，必須符合法律所規定之例外情形，方得認其審判外之陳述有
證據能力，並須於判決中具體說明其符合傳聞證據例外可信之情
況及心證理由，否則即有違證據法則及判決不備理由之違誤。原
判決採取共同被告陳威伯、乙○○於偵查中之供述為論處甲○○
之犯罪依據；並採取陳威伯、甲○○於偵查中之供述為論處乙○
○之犯罪依據，此部分證據資料，均屬被告以外之人於審判外之
言詞，原判決並未敘明其符合傳聞證據例外可信之情況及心證理
由，自違證據法則及有判決不備理由之違法。本院前次發回意旨
即已指明，原判決該項瑕疵仍屬存在。(二)按毒品危害防制條例上
所謂「運輸」，係指本於運輸意思而搬運輸送而言，倘其有此意
圖者，一有搬運輸送之行為犯罪即已成立，並非以運抵目的地為
完成犯罪之要件，因此應以起運為其著手，以運離現場為其既遂
。則運輸毒品罪，並不以兩地間毒品直接搬運輸送移轉存置於特
定地點為限，其以迂迴、輾轉方法，利用不相同之運輸工具、方
法，將特定之毒品移轉運送至終極目的地者，其各階段之運送行
為，均不失為「運輸」行為之一種，此即為運輸毒品罪之犯罪構
成要件之行為。依原判決認定之事實，乙○○邀約其高中同學陳
威伯提供地址，代收自泰國寄來之毒品包裹，並代甲○○傳真陳
威伯之地址予綽號「阿正」者，並居中與陳威伯聯絡毒品包裹寄
到後之領取事宜等情，如果無訛，乙○○所參與者，與前揭運輸
毒品罪之犯罪構成要件行為並不該當。原判決理由謂乙○○係參
與犯罪構成要件之行為云云（見原判決第二十三頁倒數第六行至
第七行），自有理由矛盾之違誤。上訴意旨均執以指摘原判決不
當，非無理由，應認原判決仍有發回更審之原因。
據上論結，應依刑事訴訟法第三百九十七條、第四百零一條，判
決如主文。
中    華    民    國  九十五  年    六    月    二    日
                      最高法院刑事第十庭
                          審判長法官  洪  清  江
                                法官  石  木  欽
                                法官  李  伯  道
                                法官  林  勤  純
                                法官  陳  晴  教
      本件正本證明與原本無異
                                      書  記  官
中    華    民    國  九十五  年    六    月    八    日
                                                      v


司法院資訊處製作；財團法人民間司法改革基金會備份。
